Inventaris van het archief van het Kantongerecht te Dordrecht, (1926) 1930-1939 (1949)
Nationaal Archief, Den Haag
Kantongerecht Dordrecht [periode 1930-1939]
Kantongerecht Dordrecht, 1930-1939
oudste stuk - jongste stuk: 1926-1949
merendeel 1930-1939
314
57 inventarisnummers; 6,00 meter
Normale geschreven, getypte en gedrukte documenten, geen bijzondere handschriften.
Nationaal Archief, Den Haag
Kantongerecht te Dordrecht
Het archief van het Kantongerecht Dordrecht bevat onder meer rekesten betreffende arbeid, huur- en pachtzaken, stukken betreffende civiele zaken, audiëntiebladen, burgerlijke akten en stukken betreffende voogdij.
Archiefvorming
Geschiedenis van de archiefvormer
Organisatie van het Kantongerecht
De jaren 1930 tot en met 1939 zijn voor het Kantongerecht te Dordrecht geen spectaculaire jaren geweest.
Ten aanzien van het ambt van Kantonrechter zijn er geen wisselingen geweest. Hoewel er wettelijk twee Kantonrechters aan het Kantongerecht verbonden mochten zijn, werd het ambt van Kantonrechter maar door één man vervuld. Ook mochten er acht rechters-plaatsvervanger aan het Kantongerecht verbonden zijn, verder werd de Kantonrechter bijgestaan door een griffier, terwijl het aantal "klerken" ter griffie drie à vier bedroeg.
Overzicht van de namen van leden van de rechterlijke macht over de periode 1930 tot en met 1939 in het Kantongerecht Dordrecht.
Kantonrechter
M.P.J.A. van Voorst Vader 31-05-1919 20-08-1945
Kantonrechter-plaatsvervangers
K.K. Douw van der Krap 25-03-1905 01-01-1943
A. van Os 02-09-1925 15-04-1938
J.A.C.H.H. van Drooge 02-09-1925 03-04-1946
H.O. de Kat Angelino 02-09-1925 13-05-1946
L. Salomonson 16-01-1932 1942
F.J. Kranenburg 30-06-1938 14-11-1938
J.M. Croockwit 01-06-1939 17-05-1943
K.N. Korteweg 01-06-1939 1944
Griffier
L. Roodenburg 14-12-1933 01-08-1955
Geschiedenis van het Kantongerecht
Het Kantongerecht dat gehuisvest was in het gebouw van de arrondissementsrechtbank aan het Steegoversloot, is in 1904 wegens ruimtegebrek verhuisd naar de Prinsenstraat nr: 12, een voormalig herenhuis dat gebouwd is in 1771, maar ook daar kwam na ruim 30 jaar een eind aan, omdat men weer genoodzaakt was om te verhuizen naar Huize Cronenburg, een groot pand aan de Wijnstraat nr: 134. Deze villa, gebouwd in 1907 in opdracht van de kunstverzamelaar en notaris W.H. van Bilderbeek, heeft tot 1984 onderdak verleend aan het Kantongerecht, waarna het met de ingebruikneming van het nieuwe gerechtsgebouw weer ondergebracht is aan het Steegoversloot.
Geschiedenis van het archiefbeheer
Ten aanzien van de archiefbenamingen is er met heden vergeleken wel het één en het ander veranderd. Rekestenboeken en Repertoireregisters wisselden elkaar af. De burgerlijk akten kunnen min of meer als voorlopers worden beschouwd van de huidige Extra-Judiciële A- en B-stukken.
Een groot verschil is, dat tegenwoordig al selectie plaatsvindt in stukken die naar de huidige maatstaven bewaard zullen blijven, en stukken die ter zijner tijd vernietigd zullen worden. In vroeger tijden - derhalve ook in de dertiger jaren - was van enige voorselectie geen sprake. Alles werd bewaard.
Als men de conclusies in de rolprocedures uit die tijd nog eens doorleest, blijken veel vaktermen thans ook nog veelvuldig voor te komen in de conclusies en ook wel in de vonnissen. Of hier sprake is van overlevering vermeldt de historie niet. Het valt op, dat de conclusies over het algemeen uitvoeriger zijn dan tegenwoordig. Waarschijnlijk had men in de jaren dertig meer tijd. Het begrip "de Griffier voert de pen" is in die jaren in het archief nog duidelijk zichtbaar. Vele processen-verbaal zijn nog met de hand geschreven.
De minst zichtbare veranderingen in de administratie doen zich voor met betrekking tot de civiele roladministratie. Spreekt men in dit tijdsbestek over audiëntiebladen, waar tevens bepaalde stukken zoals conclusies en vonnissen zijn gevoegd, ook thans nog zijn er met betrekking tot deze archiefstukken nauwelijks wijzigingen te bespeuren.
Bij het gereed maken van de archiefstukken die voor overdracht in aanmerking komen, kan men zich niet aan het idee onttrekken dat men afstand doet van een stukje plaatselijke historie. Men kan slechts hopen, dat het de moeite waard is die tastbare herinnering uit de tijd voor het nageslacht te bewaren.
De verwerving van het archief
De rechtstitel is (nog) onbekend
Het archief is krachtens bepalingen van de Archiefwet overgebracht.
De verwerving van het archief
Het archief is krachtens bepalingen van de Archiefwet overgebracht.
Inhoud en structuur van het archief
Inhoud
Het valt op, dat in de periode die dit archief beslaat vrij veel beëdigingen inzake deskundigen, toeziende voogden, armenwet en toestemming minderjarigen voorkwamen, met een explosieve toename in het jaar 1939. De crisisjaren en de oorlogsdreiging zullen daar vermoedelijk wel toe hebben bijgedragen.
Selectie en vernietiging
Op het archief is de vernietiging van de circulaire van 11 maart 1981 nr. 279/881, als ook de incidentele vernietiging van de circulaire van 17 mei 1984 nr. 821/884 toegepast.
Het geinventariseerde archief beslaat een oppervlakte van vijf strekkende meters.
Aanwijzingen voor de gebruiker
Openbaarheidsbeperkingen
Deels openbaar, deels beperkt openbaar (B).
Materiële beperkingen
Het archief kent geen beperkingen voor het raadplegen van stukken als gevolg van slechte materiële staat
Aanvraaginstructie
Openbare archiefstukken kunnen online worden aangevraagd en gereserveerd. U kunt dit ook via de terminals in de studiezaal van het Nationaal Archief doen. Om te kunnen reserveren dient u de volgende stappen te volgen:
U maakt een profiel aan op www.gahetna.nl, en logt vervolgens in
Via de archiefinventaris (alleen de beschrijvingen met rode nummers) selecteert u het gewenste archiefstuk door op de knop 'Reserveren' te klikken
In het volgende scherm geeft u aan op welke dag u het archiefstuk wilt inzien
Indien u zich bevindt in de studiezaal en een tafelnummer heeft ontvangen kunt u dit nummer vermelden. Als u geen tafelnummer heeft kunt u tafelnummer 777 laten staan
Vervolgens bevestigt u uw reservering door deze te versturen.
Verwant materiaal
Beschikbaarheid van kopieën
Inventarisnummers van dit archief zijn niet in kopievorm beschikbaar
Beschrijving van de series en archiefbestanddelen
- Rekestenboeken, (1926) 1930-1939 (1949); 1-3; 3 delen
  - 19 augustus 1926 - 3 december 1930, 1
  - 4 december 1930 - 27 mei 1932, 2
  - 1 juni 1932 - 9 september 1949, 3
    Openbaarheid beperkt tot 01-01-2025
    Inv.nr. 3 is wegens regelmatige raadpleging op een later tijdstip overgebracht en bevindt zich thans in het archief van het Kantongerecht Dordrecht 1932-1949, toegangsnummer 3.03.23.03 als inventarisnummer 64.
- Rekesten betreffende Arbeid, Huur en Pachtzaken., 1930-1939; 4-13; 1 doos, 10 omslagen
  - 1930, 4
    Arbeidszaken nrs. 2, 3, 4, 13, 14, 16, 21, 59, 69, 72, 83, 94, 95, 102, 103, 105, 106, 107, 108, 109, 110, 111, 112, 116, 120, 131, 139, 152.
    Huur nrs. 11.
  - 1931, 5
    Arbeidszaken nrs. 29, 30, 39, 51, 52, 53, 54, 55, 63, 64, 64a, 70, 83, 86, 90, 98, 100, 109, 122, 126.
  - 1932, 6
    Arbeidszaken nrs. 8, 9, 10, 14, 15, 16, 17, 20, 21, 24, 25, 26, 27, 28, 54, 55, 90, 91, 92, 93, 94, 95, 98, 105, 111, 131, 132, 136, 140, 146, 153, 155.
    Pachtzaken nrs. 70, 71, 72, 75, 76, 77, 78, 81, 107, 120, 121, 122, 126, 127.
  - 1933, 7
    Arbeidszaken nrs. 11, 15, 16, 17, 29, 30, 34, 36, 50, 54, 56, 66, 82, 95, 119, 131.
    Pachtzaken nrs. 1, 3, 4, 5, 6, 7, 49, 79, 104, 105, 129.
  - 1934, 8
    Arbeidszaken nrs. 12, 13, 149, 164, 178, 181, 182, 183.
    Pachtzaken nrs. 2, 6, 7, 8, 36, 40, 66, 70, 72, 122, 123, 124, 170, 187.
  - 1935, 9
    Arbeidszaken nrs. 5, 97, 99, 103.
    Huur nrs. 2, 6, 8, 53, 70, 159, 174, 184.
  - 1936, 10
    Arbeidszaken nrs. 83, 129.
    Pachtzaken nrs. 6, 101, 128, 145, 160, 166, 167.
  - 1937, 11
    Pachtzaken nrs. 84, 179, 189.
  - 1938, 12
    Pachtzaken nrs. 2, 86.
  - 1939, 13
    Arbeidszaken nrs. 125, 191, 194.
- Registers civiele zaken, 1930-1939 (1942); 14-21; 8 delen
  - 1930, 14
  - 1931, 15
  - 1932, 16
  - 1933, 17
  - 1934, 18
  - 1935, 19
  - 1936-1938 rolnr. 386, 20
  - 1938 rolnr 387-1939 (1942), 21
    Inv. nr. 21 berust wegens regelmatige raadpleging nog in het archief van het kantongerecht.
- Civiele zaken, 1930-1939; 22-31; 4 dozen en 10 omslagen
  - 1930, 22
    Arbeidszaken nrs. 1, 21, 80, 99, 104, 111, 261, 314, 358, 359, 366, 395, 396, 422, 424, 425, 426, 427, 428, 429, 420, 454, 487.
    Huur nrs. 127, 266, 289, 298.
  - 1931, 23
    Arbeidszaken nrs. 110, 209, 210, 211, 212, 340, 356, 371, 394, 432.
    Huur nrs. 59, 294.
  - 1932, 24
    Arbeidszaken nrs. 19, 33, 40, 41, 75, 77, 131, 216, 217, 325, 327, 328, 329, 330, 408, 419, 492.
    Huur nrs. 22, 180, 248, 294, 301.
  - 1933, 25
    Arbeidszaken nrs. 65, 128, 206, 251, 260, 378, 425, 435, 443.
    Huur nrs. 91, 309, 424, 449, 485.
  - 1934, 26
    Arbeidszaken nrs. 50, 51, 79, 134, 265, 365, 429, 462, 504, 580.
    Huur nrs. 119, 128, 177, 226, 294, 444, 590.
  - 1935, 27
    Arbeidszaken nrs. 21, 29, 92, 93, 99, 155, 302, 303, 418, 455, 529, 553, 585.
    Huur nrs. 67, 96, 97, 98, 99, 142, 220, 276, 307, 354, 480, 486, 489, 597.
  - 1936, 28
    Arbeidszaken nrs. 26, 71, 72, 73, 101, 256, 260, 434, 451, 520, 522.
    Huur nrs. 77, 163, 234, 297, 298, 371, 432, 502, 521, 554.
  - 1937, 29
    Arbeidszaken nrs. 1, 36, 55, 64, 133, 143, 171, 175, 197, 198, 223, 225, 235, 302, 395, 397, 421.
    Huur nrs. 4, 69, 173, 191, 510.
  - 1938, 30
    N.B Arbeidszaken nrs. 45, 162, 261, 262, 276, 301, 442, 490, 531, 557, 607.
    Huur nrs. 94, 96, 150, 283, 300, 360, 400, 415, 430, 577, 613.
  - 1939, 31
    Arbeidszaken nrs. 7, 9, 17, 25, 31, 53, 84, 189, 259, 269, 285, 306, 387, 399, 400, 440, 509, 519.
    Huur nrs. 1, 4, 63, 76, 121, 257, 283, 297, 322, 340, 380, 402, 425, 464, 546.
- Audiëntiebladen, 1930-1939; 32-43; 12 dozen
  - 1930, 32
  - 1931, 33
  - 1932, 34
  - 1933, 35
  - 1934, 36
  - 1935, 37
  - 1936, 38
  - 1937, 39
  - 1938 januari - juni, 40
  - 1938 juli - december, 41
  - 1939 januari - juni, 42
  - 1939 juli - december, 43
- Burgerlijke akten, betreffende beëdiging deskundigen, toeziend voogden, armenwet, en toestemming minderjarigen., 1930-1939; 44-54; 11 dozen
  - 1930, 44
  - 1931, 45
  - 1932, 46
  - 1933, 47
  - 1934, 48
  - 1935, 49
  - 1936, 50
  - 1937, 51
  - 1938, 52
  - 1939 januari - juni, 53
  - 1939 juli - december, 54
- Buitengerechtelijke zaken, 19 juni 1924 - 1 april 1943; 55-56
  - Voogdijregisterkaarten meerderjarigen, 1930-1931, 55; 1 doos
  - Voogdijregister gehouden door de griffie van het Kantongerecht, 19 juni 1924 - 1 april 1943, 56; 1 deel
- Strafzaken, 1 januari 1936 - 1 mei 1940; 57
  - Rolregister strafzaken, 1 januari 1936 - 1 mei 1940, 57; 1 deel
    Voor 1936 werd geen register aangetroffen.